【裁判字號】    95,抗,50
【裁判日期】    950427
【裁判案由】    本票裁定強制執行
【裁判全文】
臺灣臺南地方法院民事裁定                95年度抗字第50號
抗  告  人  甲○○
相  對  人  台新國際商業銀行股份有限公司
法定代理人  乙○○
以上抗告人因與相對人間請求本票裁定強制執行事件，抗告人對
於中華民國九十五年三月一日本院台南簡易庭所為之裁定（九十
五年度票字第二一七五號）提起抗告，本院裁定如下：
    主  文
抗告駁回。
抗告費用新臺幣壹仟元由抗告人負擔。
    理  由
一、按執票人向本票發票人行使追索權時，得聲請法院裁定後強
    制執行。在票據上簽名者，依票上所載文義負責。票據法第
    一百二十三條、第五條第一項分別定有明文。次按本票發票
    人主張本票係偽造、變造者，得於收受本票准予強制執行之
    裁定送達後二十日內，對執票人向為裁定之法院提起確認之
    訴；本票發票人主張本票債權不存在，雖逾越上開二十日之
    期間，仍得向為裁定之法院提起確認之訴。非訟事件法第一
    百九十五條第一項、第三項亦分別定有明文。又本票執票人
    依上開法條之規定，向本票發票人行使追索權時，聲請法院
    裁定准予強制執行，其性質與非訟事件無殊，法院就本票形
    式上之要件是否具備予以審查為已足，至於實體上之爭執，
    為裁定之法院，無權加以審酌，最高法院五十六年臺抗字第
    七一四號著有判例可資參照。
二、抗告意旨略以：
    (一)相對人於強制執行前，並未向抗告人提示本票，或為任何
      要求清償債務之意思表示。
    (二)相對人於強制執行擔保品即車號六六九三－ＦＪ車輛前，
      並未通知抗告人，致抗告人在事前毫不知悉情形下，遭強
      行拖吊車輛，明顯違反告知義務。
    (三)抗告人已與相對人訂立新合約，即向相對人表示更換新合
      約之意思表示，相對人亦同意換約，卻於新契約未簽訂前
      即強制執行擔保品，嚴重侵害抗告人權益，違反誠信原則
      。抗告人絕對有清償債務之誠信，並有能力負擔債務。
    爰依民事訴訟法第四百八十二條之規定，提起抗告，請求廢
    棄原裁定，更為合法裁定等語。
三、查抗告人於九十二年十月一日向相對人申請汽車貸款新台幣
    （下同）七十萬元，同日簽發系爭本票一紙交付相對人，本
    票面額七十萬元，到期日九十四年十二月二十日，並記載「
    此本票免除作成拒絕證書，並免除票據法第八十九年條之通
    知義務」，有相對人提出汽車貸款申請書暨本票正本一紙附
    卷為證，抗告人既為發票人，對於已屆到期日之本票自應負
    票據責任。原裁定依相對人所提出系爭本票正本所示，其發
    票人欄確有抗告人之簽名與印文，本票應記載事項齊備，並
    無票據無效之情形存在，且本票既經載明「此本票免除作成
    拒絕證書」，則為執票人之相對人行使票據權利時，自毋庸
    提出已為付款提示之證明，從而，原審依系爭本票為形式上
    判斷，據以裁定准許強制執行，其裁定並無違誤，抗告人未
    舉具體證據資料，徒以相對人未為付款提示，提起本件抗告
    ，請求廢棄原裁定，其抗告為無理由。至抗告人主張相對人
    於強制執行前未通知抗告人，且抗告人已向相對人為更換新
    合約之意思表示一節，按法院實施強制執行，為確保實現強
    制執行之目的，並無通知債務人必要，又相對人是否與抗告
    人就本件貸款或票據債務另成立新契約，係屬實體上之問題
    ，法院於裁定本票准許強制執行之非訟程序，無從加以審酌
    ，抗告人對此如有爭執，應依據上開非訟事件法之規定，提
    起實體上訴訟以為解決，抗告人據此提起本件抗告，仍屬無
    理由，其抗告應予駁回。
四、本件抗告程序費用額確定為一千元（即抗告費），應由抗告
    人負擔，爰確定如主文第二項所示。
五、據上論結，本件抗告為無理由，依非訟事件法第四十六條、
    第二十一條第二項、第二十四條第一項，民事訴訟法第四百
    九十五條之一第一項、第四百四十九條第一項、第七十八條
    ，裁定如主文。
中    華    民    國    95    年    4    月    27    日
                  民事第一庭    審判長法  官  王金龍
                                      法  官  蔡雅惠
                                      法  官  林逸梅
以上正本證明與原本無異。
如不服本裁定，僅得於收受本裁定正本送達後10日內，以適用法
規顯有錯誤為理由，向本院提出再抗告狀，（須附繕本一份及繳
納再抗告裁判費新台幣1,000元），經本院許可後始可再抗告。
中    華    民    國    95    年    4     月    28    日
                                      書記官  楊建新


司法院資訊處製作；財團法人民間司法改革基金會備份。
